臺灣臺北地方法院民事判決　　　　　　　96年度訴字第2060號
原　　　告　 永豐商業銀行股份有限公司
法定代理人　 辛○○
訴訟代理人　 甲○○
　　　　　　 己○○
被　　　告　 碁豐鋼模企業股份有限公司
兼法定代理人 庚○○
被　　　告　 乙○○
　　　　　　 丙○○
　　　　　　 丁○○
　　　　　　 戊○○
樓
上列當事人間請求清償借款事件，本院於中華民國96年5月8日言
詞辯論終結，判決如下：
    主      文
被告碁豐鋼模企業股份有限公司、庚○○、乙○○、丙○○、丁○○應連帶給付原告新台幣柒拾柒萬伍仟陸佰壹拾貳元，及如附
表二所示之利息、違約金。
原告其餘之訴駁回。
訴訟費用由被告碁豐鋼模企業股份有限公司、庚○○、乙○○、
丙○○、丁○○連帶負擔。
本判決於原告以新台幣貳拾伍萬捌仟伍佰參拾柒元為被告碁豐鋼
模企業股份有限公司、庚○○、乙○○、丙○○、丁○○供擔保
後，得假執行。
原告其餘假執行之聲請駁回。
    事實及理由
一、依兩造綜合授信約定書第13條約定，如被告因本債務涉訟時
    ，合意以原告公司總行所在地之法院第一審管轄法院，是本
    院自有管轄權。
二、原告方面：
 (一) 緣被告碁豐鋼模企業股份有限公司（下稱碁豐公司）於民國
    （下同）91年5月30日邀同其餘被告庚○○、乙○○、丙○○、丁○○、戊○○為連帶保證人，約定就基豐公司在新台
    幣（下同）2,000萬元之債務範圍內，負連帶清償責任（下
    稱系爭授信約定書）。嗣於93年10月12日，碁豐公司向原告
    借款共新台幣400萬元，約定借款期間自93年10月12日起至
    96 年10月12日止，其借款金額、利息及償還方式均如附表
    一所示，並約定以每月為一期，按期平均攤還本息，借款人
    如遲延給付本金或利息時，逾期在6個月以內者，按上開利
    率10% 加付違約金，逾期超過6個月以上者，超過部分，按
    上開利率之20%加付違約金。又借款人如有綜合授信約定書
    第5條所列各款之情事者，即喪失期限之利益，債務視為全
    部到期，應立即清償全部借款。詎料，被碁豐公司僅繳息至
    95年12月1日止，即未依約清償借款，尚積欠本金775,662元
    及如附表二所示之利息、違約金迄未清償。依上開規定，本
    債務視為全部到期，爰依消費借貸及連帶保證契約之法律關
    係，訴請被告連帶返還借款等語。並聲明：(1)被告應給付原
    告775,612元及如附表二所示之利息及違約金。(2)原告願供
    擔保，請准宣告假執行。
 (二) 對被告戊○○抗辯所為之陳述：
    被告戊○○於88年9月22日簽立保證書，擔保基豐公司在
    1,000萬元以下之現在及未來債務，此乃未定期限之最高限
    額保證，在保證人依民法第754條規定終止保證契約之前，
    所生約定範圍內之債務均為契約效力所及，戊○○既未通知
    原告終止保證契約，則縱使其未在91年5月30日之授信約定
    書上簽章，然依88年9月22日簽立之保證書，對碁豐公司之
    上開債務仍應負連帶清償之責。
三、被告方面：
 (一) 被告碁豐公司、庚○○、乙○○、丙○○、丁○○部分：
    未提出書狀作任何聲明，僅於最後言詞辯論期日到庭陳述：
    其不否認系爭借款之存在，並為系爭借款之連帶保證人等語
    。
 (二) 被告戊○○部分則以：
    其僅在88年間就碁豐公司之債務簽立保證契約，但91年間未
    於系爭授信約定書上簽名、蓋章，擔任系爭借款之連帶保證
    人，91年間之系爭授信契約係遭他人偽造等語置辯。並聲明
    ：原告之訴及其假執行之聲請均駁回。
四、經查，被告碁豐公司、庚○○、乙○○、丙○○、丁○○並
    不爭執其為上開系爭借款之連帶保證人且尚積欠原告上開款
    項未還，並有綜合授信約定書、借據撥貸書、放款繳息狀況
    查詢單等為證，應認原告此部份之主張有理由。至原告雖主
    張被告戊○○亦負保證責任云云，被告戊○○則辯稱並未在
    91年間之授信約定書上簽名等語，然按未定有期間之最高限
    額保證契約，在未經保證人依民法第754條規定終止前，於
    約定範圍內所生之債務，均為該保證契約效力所及，故已發
    生之債務縱因清償或其他事由而消滅，該保證契約依然有效
    ，嗣後所生之債務，於不逾最高限額範圍內，保證人仍應負
    保證責任（最高法院91年度臺上字第1912號及第1999號判決
    意旨參照）。查被告戊○○並不否認曾在88年保證書上簽名
    蓋章，經本院勘驗系爭91年授信約定書與88年保證書正本，
    勘驗結果認簽名及印章均相符，而被告乙○○亦陳稱：被告
    戊○○有在上開授信契約書上簽名等語（見本院96年5月8日
    言詞辯論筆錄），足見系爭91年授信約定書為真正。然被告
    乙○○亦陳稱：91年間簽完系爭授信約定書回去後，戊○○
    就打電話說不願意再當連帶保證人，其有打電話跟銀行承辦
    人員講，承辦人員說只要其餘三人擔任連帶保證人即可，並
    將戊○○提供之房屋解除抵押權設定等語（見本院96年5月8
    日言詞辯論筆錄），是以被告戊○○既於91年間透過被告乙○○向原告表示不繼續擔任連帶保證人，其連帶保證責任即
    於通知時起發生終止效力，對終止後93年間碁豐公司之債務
    ，自不負保證之責。故原告請求被告戊○○就上開部分負保
    證之責，即無理由，應予駁回。
五、從而，原告依消費借貸及連帶保證之法律關係，請求被告碁
    豐公司、庚○○、乙○○、丙○○、丁○○連帶給付如主文
    第1項所示之本金、利息及違約金為有理由，應予准許，其
    餘請求為無理由，應予駁回。
六、原告陳明願供擔保，聲請宣告假執行，核無不合，爰酌定相
    當擔保金額准許之。至其敗訴部分，其假執行之聲請失所依
    附，應併予駁回。
七、據上論結，本件原告之訴為一部有理由、一部無理由，依民
    事訴訟法第79條、第85條第2項、第390條第2項規定，判決
    如主文。
中　　華　　民　　國　　96　　年　　5　　月　　11　　日
                  民事第五庭    法　官　蔡如琪
以上正本係照原本作成
如對本判決上訴，須於判決送達後20日內向本院提出上訴狀
中　　華　　民　　國　　96　　年　　5　　月　　11　　日
                                書記官　劉寶鈴
